【裁判字號】    90,上易,206
【裁判日期】    900313
【裁判案由】    傷害
【裁判全文】
臺灣高等法院刑事判決                              九十年度上易字第二０六號
    上訴人
    即被告    甲○○
右上訴人，因傷害案件，不服台灣士林地方法院八十九年度易字第八五四號，中華民
國八十九年十一月三日第一審判決（檢察官聲請簡易判決處刑案號：台灣士林地方法
院檢察署八十九年偵字第四二三三號、移送原審併案審理案號：同檢察署八十九年度
偵字第五二四四號，原審認不得以簡易判決處刑，改依通常程序審理），提起上訴，
本院判決如左：
    主  文
原判決關於甲○○部分撤銷。
甲○○傷害人之身體，處拘役貳拾日，如易科罰金，以參佰元折算壹日。
    事  實
一、告訴人丙○○與證人丁○○二人係夫妻，與甲○○係鄰居，於民國八十九年三月
    二十日晚上十一時許，因甲○○之子乙○○倒垃圾時，不慎將垃圾袋之污水滲漏
    ，產生惡臭，丁○○與甲○○因此在台北縣汐止市○○街二十巷一弄一號四樓至
    五樓之樓梯間發生爭執，丁○○遂基於傷害之犯意，先與甲○○相互拉扯，丙○○見狀欲拉開二人，甲○○遂基於傷害之犯意將丙○○推倒，此時丁○○亦將甲○○拉倒，三人均因而跌倒，致丙○○受有頭部外傷、頭頂部外創等傷害，甲○○受有輕微頭部外傷併枕部頭皮浮腫等傷害（丁○○部份已判決確定）。
二、案經甲○○、丙○○二人訴由台北市政府警察局汐止分局報請台灣士林地方法院
    檢察署檢察官偵查，經檢察官聲請簡易判決處刑及移送併案審理。
    理  由
一、訊據上訴人即被告甲○○矢口否認有右揭傷害之犯行，辯稱：其係自衛，在無意
    中被撞傷，告訴人丙○○及證人丁○○係自己拉扯受傷云云，經查（一）證人丁○○因垃圾滲水問題與被告甲○○在上開時地發生爭執並相互拉扯一事，業據告
    訴人丙○○及證人丁○○在原審供述明確，被告甲○○於原審亦不否認其有與丁○○在上開時地發生拉扯之事（見原審八十九年七月七日訊問筆錄），丁○○於
    拉扯之際，對於拉扯可能肇致對方受傷之結果應有認識，其仍執意為之，果因其
    拉倒甲○○，而致甲○○受有輕微頭部外傷併枕部頭皮浮腫之傷害，有長庚紀念
    醫院診斷證明書一件在卷可憑，足認丁○○有故意傷害之犯行，且丁○○此部份
    傷害犯行業經判決確定。至被告甲○○於本院審理時指稱：「是丁○○先打我，
    我手上拿有拖把，為了清理樓梯，我從五樓還沒下到四樓，他們就堵住我的路，
    我就在台階上，他就罵我，沒有第二句話，他就打我的頭，我直接反應就拿拖把
    去擋，並不是拿拖把去戳他」等語（見本院九十年三月六日審判筆錄），惟查其
    於警訊時供稱「他們搶我的拖把，拖把被搶後，丁○○便以拖把打我左手臂，以
    拳頭打我頭部，用腳踢我肚子，丙○○則以手掌打我臉頰」，於偵查中僅敘及與
    丁○○、丙○○發生拉扯致其二人往後撞及櫃子，丙○○撞到牆，丁○○抓其肩
    膀去撞牆之情，並未提及丁○○以拳頭打其頭部、以腳踢其腹部之情，此有台北
    縣警察局汐止分局八十九年四月二十五日北警汐刑字第０六四九五號偵訊筆錄在
    卷可按（詳見八十九年度偵字第四二三三號偵查卷宗），此皆與被告甲○○於原
    審審理時指稱證人丁○○拿拳頭打他腦袋，拉扯後其往後倒，證人丁○○起來後
    踢其下腹部，於三人拉扯拖把竿子，被拉倒後，丁○○起來又抓住他肩膀去撞牆
    一節不合，此並為證人丁○○及告訴人丙○○所否認（見原審八十九年十月二十
    日審判筆錄），綜其於警訊、偵查、原審及本院審理時所言前後不一，且其所提
  驗傷單亦僅載「輕微頭部外傷併枕部頭皮浮腫」之傷害，而丁○○、丙○○二人
    均堅稱係因丁○○與甲○○拉扯跌倒致甲○○受傷等語，衡情丁○○、丙○○二
    人所言較為可採。（二）又告訴人丙○○於警訊、偵查、原審及本院調查時均指
    稱因被告甲○○與丁○○拉扯，其欲勸架，而遭被告甲○○推倒等語，與丁○○
    於警訊時所言「我太太丙○○為了勸架而為甲○○推倒撞傷頭部」相符，告訴人
    丙○○因此受有頭部外傷、頭頂部外創之傷害，亦有佑平醫院診斷證明書一件在
    卷可參，被告甲○○則辯稱係告訴人丙○○、證人丁○○自己拉扯受傷云云（詳
    見台北縣警察局汐止分局八十九年四月二十五日北警汐刑字第０六四九五號偵訊
    筆錄、本院九十年三月六日審判筆錄），然果如被告甲○○所述係與告訴人丙○○、證人丁○○二人同時拉扯拖把竿子，則被告在其二人往後拉之際，被告甲○○僅需放掉竿子即可避免失衡跌倒，其竟同時往前跌倒，可能係因當時其亦往前
    施力，加上丁○○亦往後拉扯，致其重心失衡而往前跌倒，衡情告訴人丙○○及
    證人丁○○二人所言較為可採。（三）被告所舉其子即證人乙○○，於本院調查
    時證稱：「我是看到他們要打我媽，我媽拿拖把去擋，他們就搶拖把，才會三人
    一起跌倒」（見本院九十年二月二十一日訊問筆錄第四頁），查其證言核與事實
    不符，顯因其與被告甲○○有母子關係而有偏頗之虞，故證詞不能採信。又被告
    甲○○將告訴人丙○○推倒之際，應可認知此舉有致告訴人丙○○受傷之可能，
    其竟執意為之，應認其有傷害之故意。被告請求再傳訊證人戊○○，因事證已臻
    明確，核無必要。另被告所提卷附現場照片數禎，並不能證明被告甲○○無傷害
    之故意，亦不足為被告有利之證據。綜上所述，被告甲○○之罪證明確，犯行洵
    堪認定，應依法論科。
二、核被告甲○○所為，係犯刑法第二百七十七條第一項之傷害罪。至檢察官移送併
    案審理部分（八十九年度偵字第五二四四號），與聲請簡易判決處刑書所指之犯
    罪事實為同一事實，本院自應併予審究，附此敘明。原審據以論科酌情量處拘役
    貳拾日，並諭知如易科罰金，以參佰元折算壹日，被告上訴意旨否認犯罪，雖無
    可取，然查：被告行為後，刑法第四十一條業於九十年一月四日修正為「犯最重
    本刑為五年以下有期徒刑之刑之罪，而受六月以下有期徒刑或拘役之宣告，因身
    體、教育、職業、家庭之關係或其他正當事由，執行顯有困難者，得以一元以上
    三元以下折算一日，易科罰金。但確因不執行所宣告之刑，難收矯正之效或難以
    維持法秩序者，不在此限。」「併合處罰之數罪，均有前項情形，其應執行之刑
    逾六月者，亦同。」並於同年月十日公佈施行，於同年月十二日生效，比較新舊
    法之規定，以變更後之新法對被告有利，依刑法第二條第一項前段之規定，自應
    適用裁判時之新法。原審未及比較新舊法之適用，自有未洽，原判決既有上述之
    違誤，自屬無可維持，應由本院將原判決關於被告傷害部分撤銷改判。爰審酌被
    告甲○○、證人丁○○二人因垃圾滲水問題致生爭執之犯罪動機、因推拉致人受
    傷之手段，犯罪時所受之刺激及其品性、生活狀況、智識程度及丙○○所受頭部
    外傷、頭頂部外創、甲○○所受輕微頭部外傷併枕部頭皮浮腫等傷害，及犯罪後
    態度等一切情狀，量處如主文所示之刑，併諭知易科罰金之折算標準。
三、至檢察官聲請處刑意旨另以被告甲○○涉有故意傷害丁○○犯行部分，經查被告
    甲○○雖與丁○○有拉扯之行為，然丁○○是否受有如聲請簡易判決處刑書所載
    臉及頸部被抓傷之傷害，除丁○○之指訴外，並無驗傷單可佐，復為被告甲○○
    所否認，尚難認丁○○確因與被告甲○○拉扯而受有上述抓傷。此外復查無其他
    積極證據足資認定被告甲○○有上述傷害丁○○之犯行，原應諭知無罪，惟此部
    分縱令成立，亦與前開有罪部分有連續犯之裁判上一罪關係，爰不另為無罪之諭
    知。
據上論斷，應依刑事訴訟法第三百六十九條第一項前段、第三百六十四條、第二百九
十九條第一項前段，刑法第二百七十七條第一項、第二條第一項前段、修正後刑法第
四十一條第一項前段，罰金罰鍰提高標準條例第一條前段、第二條，判決如主文。
本案經檢察官覃正祥到庭執行職務。
中      華        民        國    九十    年      三      月    十三    日
                                    台灣高等法院刑事第二庭
                                    審判長法  官  蔡  長  溪
                                          法  官  林  俊  益
                                          法  官  楊  貴  志
右正本證明與原本無異。
不得上訴。
                                          書記官  沈  秀  容
中      華        民        國    九十    年      三      月    十五   日


司法院資訊處製作；財團法人民間司法改革基金會備份。
